---
title: "R Notebook"
output: github_document
---

```{bash}
wget http://pagesperso.univ-brest.fr/~maignien/teaching/M1-MFA/UE-Ecogenomique2/EcoG2_data_cc2.tar.gz
tar xzvf EcoG2_data_cc2.tar.gz
```

```{bash}
cp St_Stratif_10sept14/* data
cp St_Stratif_11mars15/* data
```

```{r}
library(rmarkdown)
library(knitr)
library(phyloseq)
library(dada2)
library(DECIPHER)
library(phangorn)
library(ggplot2)
library(gridExtra)
library(shiny)
library(miniUI)
library(caret)
library(pls)
library(e1071)
library(ggplot2)
library(randomForest)
library("plyr"); packageVersion("plyr")
library(dplyr)
library(ggrepel)
library(devtools)
library(reshape2)
library(PMA)
library(ade4)
library(ggnetwork)
library(intergraph)
library(scales)
library(genefilter)
library(impute)
library(phyloseqGraphTest)
library(Biostrings)
library(dada2); packageVersion("dada2")
```
```{r}
path <- "/home/rstudio/cc2222/data" 
list.files(path)
```
# Formation d'une liste pour les read forward (fnFs) et d'une liste pour les read reverse (fnRs):
```{r}
fnFs <- sort(list.files(path, pattern="_R1.fastq", full.names = TRUE))
fnRs <- sort(list.files(path, pattern="_R2.fastq", full.names = TRUE))
```

```{r}
sample.names <- sapply(strsplit(basename(fnFs), "_R"), `[`, 1)
```

# Qualité des reads :
```{r}
plotQualityProfile(fnFs[1:2])
plotQualityProfile(fnRs[1:2])
```
#Les reads forward environ 240 pb alors que les reads reverse  sont jusqu'à environ 190 pb. Par la suite, les reads F et R seront donc tronqués à 240pb et 190 respectivement afin de prendre en compte le moins d'erreurs possible.

```{r}
filtFs <- file.path(path, "filtered", paste0(sample.names, "_F_filt.fastq.gz"))
filtRs <- file.path(path, "filtered", paste0(sample.names, "_R_filt.fastq.gz"))
names(filtFs) <- sample.names
names(filtRs) <- sample.names
```

```{r}
out <- filterAndTrim(fnFs, filtFs, fnRs, filtRs, trimLeft = c(18, 18), truncLen=c(240,190),
              maxN=0, maxEE=c(2,2), truncQ=2, rm.phix=TRUE,
              compress=TRUE, multithread=TRUE) 
head(out)
```
# Taux d'erreur :
```{r}
errF <- learnErrors(filtFs, multithread=TRUE)
```

```{r}
errR <- learnErrors(filtRs, multithread=TRUE)
```
```{r}
plotErrors(errF, nominalQ=TRUE)
```

# Application de l'alogrithme aux reads filtrés et tronqués :
```{r}
dadaFs <- dada(filtFs, err=errF, multithread=TRUE)

```
```{r}
dadaRs <- dada(filtRs, err=errR, multithread=TRUE)
```

# Fusion des reads R et F correspondants :
```{r}
mergers <- mergePairs(dadaFs, filtFs, dadaRs, filtRs, verbose=TRUE)
head(mergers[[1]])

```

# Construction de la table des ASV :
```{r}
seqtab <- makeSequenceTable(mergers)
dim(seqtab)

```
```{r}
table(nchar(getSequences(seqtab)))
```

# Retrait séquences chimères :
```{r}
seqtab.nochim <- removeBimeraDenovo(seqtab, method="consensus", multithread=TRUE, verbose=TRUE)
dim(seqtab.nochim)

```
```{r}
sum(seqtab.nochim)/sum(seqtab)

```
# Vérification nombre de reads restants dans chaque échantillon :
```{r}
getN <- function(x) sum(getUniques(x))
track <- cbind(out, sapply(dadaFs, getN), sapply(dadaRs, getN), sapply(mergers, getN), rowSums(seqtab.nochim))
colnames(track) <- c("input", "filtered", "denoisedF", "denoisedR", "merged", "nonchim")
rownames(track) <- sample.names
head(track)
```


```{bash}
wget https://zenodo.org/record/4587955/files/silva_nr99_v138.1_train_set.fa.gz
```
```{r}
taxa <- assignTaxonomy(seqtab.nochim, "silva_nr99_v138.1_train_set.fa.gz", multithread=TRUE)
```

```{r}
taxa.print <- taxa 
rownames(taxa.print) <- NULL
head(taxa.print)
```

```{r}
library(phyloseq); packageVersion("phyloseq")
```
```{r}
library(Biostrings); packageVersion("Biostrings")
```
```{r}
library(ggplot2); packageVersion("ggplot2")

```
```{r}
theme_set(theme_bw())
```

```{r}
samples.out <- rownames(seqtab.nochim)
prof <- sapply(strsplit(samples.out, "_"), `[`, 2)
s_prof <- substr(prof,1,1)
day <- as.character(sapply(strsplit(samples.out, "_"), `[`, 3))
samdf <- data.frame(prof=s_prof, Day=day)
#samdf$prof <- s_prof
samdf$Saison <- "Ete"
samdf$Saison[samdf$Day > "10sept14"] <- "Hiver"
rownames(samdf) <- samples.out
```

```{r}
ps <- phyloseq(otu_table(seqtab.nochim, taxa_are_rows=FALSE), 
               sample_data(samdf), 
               tax_table(taxa))
```

```{r}
dna <- Biostrings::DNAStringSet(taxa_names(ps))
names(dna) <- taxa_names(ps)
ps <- merge_phyloseq(ps, dna)
taxa_names(ps) <- paste0("ASV", seq(ntaxa(ps)))
ps
```
#la contribution de la profondeur et de la saison dans la structuration des communautés microbiennes planctoniques de la rade de Brest
```{r}
plot_richness(ps, x="Saison", measures=c("Shannon", "Simpson"), color="prof")
```

la diversité est moins importante en été qu'en hiver. Toutefois la diversité du fond en été est similaire à celle de l'hiver toute profondeur confondue.

```{r}
ps.prop <- transform_sample_counts(ps, function(otu) otu/sum(otu))
ord.nmds.bray <- ordinate(ps, method="NMDS", distance="bray")

```

```{r}
plot_ordination(ps.prop, ord.nmds.bray, color="Saison", shape="prof", title="Bray NMDS")
```

```{r}
top20 <- names(sort(taxa_sums(ps), decreasing=TRUE))[1:20]
ps.top20 <- transform_sample_counts(ps, function(OTU) OTU/sum(OTU))
ps.top20 <- prune_taxa(top20, ps.top20)
plot_bar(ps.top20, x="Saison", fill="Class") + facet_wrap(~prof, scales="free_x")
```

```{r}
top20 <- names(sort(taxa_sums(ps), decreasing=TRUE))[1:20]
ps.top20 <- transform_sample_counts(ps, function(OTU) OTU/sum(OTU))
ps.top20 <- prune_taxa(top20, ps.top20)
plot_bar(ps.top20, x="Saison", fill="Family") + facet_wrap(~prof, scales="free_x")
```

```{r}
top20 <- names(sort(taxa_sums(ps), decreasing=TRUE))[1:20]
ps.top20 <- transform_sample_counts(ps, function(OTU) OTU/sum(OTU))
ps.top20 <- prune_taxa(top20, ps.top20)
plot_bar(ps.top20, x="Saison", fill="Genus") + facet_wrap(~prof, scales="free_x")

```
#l'abondance des microorganismes est plus grande en hiver qu'en ete et plus grande au fond qu'a la surface a l'exception des cyanobacteries sont plus nombreux a la surface.


```{r}
top40 <- names(sort(taxa_sums(ps), decreasing=TRUE))[1:40]
ps.top40 <- transform_sample_counts(ps, function(OTU) OTU/sum(OTU))
ps.top40 <- prune_taxa(top40, ps.top40)
plot_bar(ps.top40, x="Saison", fill="Family") + facet_wrap(~prof, scales="free_x")
```
#mais ce n'est pas vrai lorsqu'on augmente le nombre d'ASV de 20 a 40 ceci peut etre explique par la presence de plusieurs communautes bacteriennes mais en faible quantite 